---
title: "Análise de Endividamento e Inadimplência"
author: "Pedro Henrique Heinzen"
format: html
editor: visual
---

# Apresentação

O presente trabalho se dedica à análises simples nas taxas de endividamento das famílias brasileiras e na taxa de inadimplência das pessoas físicas nas operações de crédito. Os dados foram extraidos do Sistema Gerenciador de Séries Temporais do Banco Central ([SGS](https://www3.bcb.gov.br/sgspub/localizarseries/localizarSeries.do?method=prepararTelaLocalizarSeries))

```{r}
#| label: load-packages # nomes únicos
#| include: false # não inclui o resultado no doc

library(GetBCBData)
library(tidyverse)
library(lubridate)
library(geobr)
library(sf)
library(ggiraph) 
library(patchwork)
library(plotly)
library(ggpubr)
library(hrbrthemes)

# FUNÇÃO PARA EXTRAIR OS DADOS DO BCB VIA BIBLIOTECA GetBCBData
get_bcb_data <- function(id, first_date){
  gbcbd_get_series(
    id = id,
    first.date = first_date,
    last.date = Sys.Date(),
    format.data = "long",
    use.memoise = TRUE,
    cache.path = tempdir(),
    do.parallel = FALSE
  )
}

# FUNÇÃO PARA TRATAMENTO PADRÃO DOS DADOS GERADOS POR get_bcb_data
df_bcb_format <- function(df){
  df |>
    select(-id.num) |>
    pivot_wider(
      names_from = series.name,
      values_from = value
    )
}


# criando lista para códigos das inadimplencias das operações de crédito
ids_inad <- c("Sul" = 15892,
              "Sudeste" = 15891,
              "Centro Oeste" = 15890,
              "Nordeste" = 15889,
              "Norte" = 15888)

# criando df para as inadiplencias de operações de crédito em cada região
df_inadCred_regioes <- get_bcb_data(ids_inad, "2012-01-01")

# id endividamento das familias
my_id_29037 <- c("Endividamento das famílias %" = 29037)

# criando e tratando a tabela df_endiv
df_endiv <- get_bcb_data(my_id_29037, "2012-02-01")
df_endiv_format <- df_bcb_format(df_endiv)

# extraindo ano e mes da coluna ref.date
# renomeando a coluna "value"
# filtrando o saldo para o mes 12
# retirando as colunas ref.date, is.num, series.name
df_inadCred_regioes <- df_inadCred_regioes |>
  mutate(
    mes = month(ref.date),
    ano = year(ref.date)
  ) |>
  rename(`Taxa_inadimplencia(%)` = value,
         name_region = series.name) |>
  filter(mes == 12) |>
  select(-c(ref.date, id.num))


```

------------------------------------------------------------------------

## Endividamento das Famílias Brasileiras

O código utilizado para esta análise foi o `29037` extraído do SGS. A informação retorna as taxas de endividamento das famílias brasileiras com o Sistema Financeiro Nacional de acordo com a renda acumulada nos últimos doze meses. A série temporal escolhida foi de 2012 a 2025, sendo que as medições são feitas de forma mensal. É possível interagir na linha do gráfico, permitindo verificar os valor para cada mês.

```{r}
#| label: endividamento-famílias
#| warning: false
#| echo: false

# fazendo gráfico de linhas mais mapa
p <- df_endiv_format %>%
  ggplot( aes(x=ref.date, y=`Endividamento das famílias %`)) +
  geom_area(fill="#69b3a2", alpha=0.5) +
  geom_line(color="#69b3a2") +
  ylab("Endividamento das famílias %") +
  theme_ipsum() +
  labs(
    title = "Taxa de Endividamento das Famílias Brasileiras (2012 - 2025)"
  )

# Turn it interactive with ggplotly
p <- ggplotly(p)
p

```

------------------------------------------------------------------------

## Inadimplência de Pessoas Físicas em Operações de Crédito

Os gráficos abaixo pegam como referência os dados de acordo com a região do país (códigos: `15892`, `15891`, `15890`, `15889`, `15888`). Foram consideradas as taxas de inadimplência de pessoas físicas, e se entendem por operações de crédito empréstimos e finaciamentos fornecidos por instiuições financeiras. Os gráficos interagem entre si na medida em que a região selecionada destaca a posição em relação à taxa de inadimplência. Os dados são referentes ao ano de 2024.

```{r}
#| label: inadimplencia-pessoas-fisicas
#| warning: false
#| echo: false

# trabalhando com os dados de saldo das operações de crédito
mapa_regiao <- read_region(year = 2020)

df_inadCred_regioes_geo <- mapa_regiao |>
  left_join(df_inadCred_regioes, by = "name_region")

# criando mapa base para a interatividade
p1 <- ggplot() +
  geom_sf(data = filter(df_inadCred_regioes_geo, ano == 2024),
          fill = "lightgrey", color = "lightgrey") +
  geom_sf_interactive(data = filter(df_inadCred_regioes_geo, ano == 2024),
                      aes(fill = name_region,
                          tooltip = name_region,
                          data_id = name_region)) +
  coord_sf(crs = st_crs(3857)) +
  theme_void() +
  theme(
    axis.title.x = element_blank(),
    axis.title.y = element_blank(),
    legend.position = "none"
  )

# criando geom_col com os valores de cada regiao
p2 <- ggplot(df_inadCred_regioes_geo, 
                          aes(
                            x = reorder(name_region, `Taxa_inadimplencia(%)`),
                            y = `Taxa_inadimplencia(%)`,
                            tooltip = name_region,
                            data_id = name_region,
                            fill = name_region)
                          ) +
  geom_col_interactive(data = filter(df_inadCred_regioes_geo, ano == 2024)) +
  coord_flip() + 
  theme_minimal() +
  theme(
    axis.title.x = element_blank(),
    axis.title.y = element_blank(),
    legend.position = "none"
  )

# combinando os dois gráficos 
combined_plot <- p1 + p2

# criando a interatividade
mapa_int <- girafe(ggobj = combined_plot)
mapa_int <- girafe_options(
  mapa_int,
  opts_hover(css = "fill:red;stroke:black")
) 

mapa_int

```
