---
title: "R Notebook"
output: html_notebook
---

# Criação do Mapa do Brasil com Destaque Para Regiões

## 1. Objetivo

O objetivo da seguinte análise é complementar a taxa de endividamento das famílias - a qual é a premissa inicial do trabalho - com as operações de crédito em cada uma das regiões do Brasil, assim como avaliar a taxa de inadimplência em cada um deles.

## 2. Plotagem

A informação será destacada através de um mapa interativo. A interação deverá se dar através do usuário passando a seta por cima da região, assim como uma animação por ano.

## 3. Códigos Utilizados

-   **14087**: Saldo das operações de crédito do Sistema Financeiro Nacional - Região Sul - Pessoas físicas
-   **15892**: Taxa de inadimplência das operações de crédito do Sistema Financeiro Nacional - Região Sul - Pessoas físicas
-   **14086**: Saldo das operações de crédito do Sistema Financeiro Nacional - Região Sudeste - Pessoas físicas
-   **15891**: Taxa de inadimplência das operações de crédito do Sistema Financeiro Nacional - Região Sudeste - Pessoas físicas
-   **14085**: Saldo das operações de crédito do Sistema Financeiro Nacional - Região Centro-Oeste - Pessoas físicas
-   **15890**: Taxa de inadimplência das operações de crédito do Sistema Financeiro Nacional - Região Centro-Oeste - Pessoas físicas
-   **14084**: Saldo das operações de crédito do Sistema Financeiro Nacional - Região Nordeste - Pessoas físicas
-   **15889**: completo Taxa de inadimplência das operações de crédito do Sistema Financeiro Nacional - Região Nordeste - Pessoas físicas
-   **14083**: Saldo das operações de crédito do Sistema Financeiro Nacional - Região Norte - Pessoas físicas
-   **15888**: Taxa de inadimplência das operações de crédito do Sistema Financeiro Nacional - Região Norte - Pessoas físicas

```{r}
library(GetBCBData)
library(tidyverse)
library(lubridate)
```

```{r}
# FUNÇÃO PARA EXTRAIR OS DADOS DO BCB VIA BIBLIOTECA GetBCBData
get_bcb_data <- function(id, first_date){
  gbcbd_get_series(
    id = id,
    first.date = first_date,
    last.date = Sys.Date(),
    format.data = "long",
    use.memoise = TRUE,
    cache.path = tempdir(),
    do.parallel = FALSE
  )
}

# FUNÇÃO PARA TRATAMENTO PADRÃO DOS DADOS GERADOS POR get_bcb_data
df_bcb_format <- function(df){
  df |>
    select(-id.num) |>
    pivot_wider(
      names_from = series.name,
      values_from = value
    )
}
```

### Trabalhando com os saldos das operações de Crédito

```{r}
# criando lista para códigos dos saldo das operações de crédito
ids_saldo <- c("Saldo das Operações de Crédito - Sul" = 14087,
               "Saldo das Operações de Crédito - Sudeste" = 14086,
               "Saldo das Operações de Crédito - Centro-Oeste" = 14085,
               "Saldo das Operações de Crédito - Nordeste" = 14084,
               "Saldo das Operações de Crédito - Norte" = 14083)
```

```{r}
# criando df para os saldos de operações de crédito em cada região
df_saldosCred_regioes <- get_bcb_data(ids_saldo, "2012-02-01")
```

```{r}
# detectando parte de uma string na coluna series.name atraves de str_detect()
# criando a coluna regioes através das condições
# extraindo ano e mes da coluna ref.date
# renomeando a coluna "value"
# filtrando o saldo para o mes 12
# retirando as colunas ref.date, is.num, series.name
df_saldoCred_regioes_alter <- df_saldosCred_regioes |>
  mutate(
  name_region = case_when(
    str_detect(series.name, "Sul") ~ "Sul",
    str_detect(series.name, "Sudeste") ~ "Sudeste",
    str_detect(series.name, "Centro-Oeste") ~ "Centro Oeste",
    str_detect(series.name, "Nordeste") ~ "Nordeste",
    str_detect(series.name, "Norte") ~ "Norte",
  ),
  mes = month(ref.date),
  ano = year(ref.date)
  ) |>
  rename(`saldo_operações_crédito(R$ milhões)` = value) |>
  filter(mes == 12) |>
  select(-c(ref.date, id.num, series.name))
```

```{r}
df_saldoCred_regioes_alter
```

### Trabalhando com as taxas de inadimplência

```{r}
# criando lista para códigos dos saldo das operações de crédito
ids_inad <- c("Inadimplencia nas Operações de Crédito - Sul" = 15892,
              "Inadimplencia nas Operações de Crédito - Sudeste" = 15891,
              "Inadimplencia nas Operações de Crédito - Centro-Oeste" = 15890,
              "Inadimplencia nas Operações de Crédito - Nordeste" = 15889,
              "Inadimplencia nas Operações de Crédito - Norte" = 15888)
```

```{r}
# criando df para inadimplencia em cada região
df_inad_regioes <- get_bcb_data(ids_inad, "2012-02-01")
```

```{r}
# detectando parte de uma string na coluna series.name atraves de str_detect()
# criando a coluna regioes através das condições
# extraindo ano e mes da coluna ref.date
# renomeando a coluna "value"
# filtrando o saldo para o mes 12
# retirando as colunas ref.date, is.num, series.name
df_inad_regioes_alter <- df_inad_regioes |>
  mutate(
  name_region = case_when(
    str_detect(series.name, "Sul") ~ "Sul",
    str_detect(series.name, "Sudeste") ~ "Sudeste",
    str_detect(series.name, "Centro-Oeste") ~ "Centro Oeste",
    str_detect(series.name, "Nordeste") ~ "Nordeste",
    str_detect(series.name, "Norte") ~ "Norte",
  ),
  mes = month(ref.date),
  ano = year(ref.date)
  ) |>
  rename(`inadimplencia_operações_crédito(%)` = value) |>
  filter(mes == 12) |>
  select(-c(ref.date, id.num, series.name))
```

```{r}
df_inad_regioes_alter
```

### Criando plotagem de mapa para cada regiao do Brasil

```{r}
# chamando biblioteca geobr com dados espaciais do brasil
# sf para plotagem de mapas
library(geobr)
library(sf)
```

```{r}
# trabalhando com os dados de saldo das operações de crédito
mapa_regiao <- read_region(year = 2020)
```

```{r}
# left join com regiao para mesclar as tabelas de operações e dados geoespaciais
df_saldoCred_regioes_geo <- mapa_regiao |>
  left_join(df_saldoCred_regioes_alter, by = "name_region")
```

```{r}

ggplot(filter(df_saldoCred_regioes_geo, ano == 2024)) +
  geom_sf(aes(fill = `saldo_operações_crédito(R$ milhões)`))
```

### Trabalhando com a interatividade do mapa

```{r}
# chamando bibliotecas necessárias interatividade
library(ggiraph) # programa a interatividade
library(patchwork) # une diferentes tipos de gráficos
```

```{r}
# criando mapa base para a interatividade
graf_base_mapa <- ggplot() +
  geom_sf(data = filter(df_saldoCred_regioes_geo, ano == 2024),
          fill = "lightgrey", color = "lightgrey") +
  geom_sf_interactive(data = filter(df_saldoCred_regioes_geo, ano == 2024),
                      aes(fill = name_region,
                          tooltip = name_region,
                          data_id = name_region)) +
  coord_sf(crs = st_crs(3857)) +
  theme_void() +
  theme(
    axis.title.x = element_blank(),
    axis.title.y = element_blank(),
    legend.position = "none"
  )
```

```{r}
# criando a interatividade
mapa_int <- girafe(ggobj = graf_base_mapa)
mapa_int <- girafe_options(
  mapa_int,
  opts_hover(css = "fill:red;stroke:black")
) 
```

```{r}
mapa_int
```

```{r}

```

```{r}

```
